【裁判字號】    89,交上易,429
【裁判日期】    890323
【裁判案由】    過失傷害
【裁判全文】
臺灣高等法院臺南分院刑事判決            八十九年度交上易字第四二九號  ｃ
      上  訴  人
      即  被  告  甲  ○  ○
右上訴人因過失傷害案件，不服臺灣嘉義地方法院八十八年度交易字第一九一號中華
民國八十八年十二月二十九日第一審判決（起訴案號：臺灣嘉義地方法院檢察署八十
八年度偵字第一三五○號），提起上訴，本院判決如左：
      主    文
原判決關於甲○○部分撤銷。
甲○○無罪。
      理    由
一、公訴意旨以：乙○○（業經判處有期徒刑三月確定在案）於民國八十八年一月九
    日上午十時許，駕駛車牌號碼Ｎ三─八一四二號自用小客車，原停放於嘉義縣六
    腳鄉○○村○○○○道路旁，其應注意在劃有分向限制線之路段不得迴車。而依
    當時情形，天氣及路況均良好，並無不能注意之情事，竟疏於注意後方車輛動態
    ，於該畫有分向限制線之路段，突由路邊左偏駛入嘉義縣六腳鄉○○村○○○○
    道欲迴轉時，適有甲○○駕駛車號ＪＤ─四一三二號自小貨車附載其妻丙○○，
    其應注意無標誌者，在郊外慢車道上行車時速不得超過四十公里，而依當時情形
    ，天氣及路況均良好，並無不能注意之情事，竟貿然以時速六、七十公里之速度
    超速行駛至前揭地點，因煞避不及而兩車互撞，並均衝至對向車道之路肩上，致
    乙○○腰部受傷，丙○○則受有左側脛骨骨折、右小腿受傷等傷害（丙○○僅對
    乙○○提出過失傷害告訴）。因認甲○○亦涉有刑法第二百八十四條第一項前段
    之過失傷害罪嫌云云。
二、公訴人認被告甲○○涉有右揭過失傷害罪嫌，係以告訴人乙○○指訴及有乙○○
    之診斷證明書一紙為論據。惟訊之上訴人即被告甲○○堅決否認告訴人乙○○於
    本件車禍中受有任何傷害，辯稱：車禍發生時，乙○○說沒有受傷，是在和解不
    成後，才說他有受傷，檢察官要診斷書，他才拿一張診斷證明書出來等語。
三、按犯罪事實，應依證據認定之，無證據不得推定其犯罪事實；又不能證明被告犯
    罪者，應諭知無罪之判決，刑事訴訟法第一百五十四條、第三百零一條第一項分
    別定有明文。而告訴人於刑事訴訟法上與被告乃立於對立之地位，其之指訴乃以
    使被告受刑事追訴處分為目的，仍應調查其他必要之證據，以察其是否與事實相
    符，始得採為認定被告犯罪之依據。
四、經查，本件車禍發生於八十八年一月九日上午十時許，被告甲○○之妻丙○○受
    有前揭傷害，同日即被送醫住院治療，有丙○○之診斷書附卷可稽，直至八十八
    年一月二十七日丙○○向警方表示要對乙○○傷害告訴及提出診斷書後，警方問
    乙○○：「甲○○及丙○○到所要提出傷害告訴，你是否知道？」，乙○○答：
    「我要提出傷害告訴，我個人腰部有受傷，現均會酸痛，我會將診斷書補送到所
    」等語，惟告訴人乙○○始終未向警方提出其受傷診斷書，則告訴人乙○○有無
    因本件車禍而受傷？及其提出傷害告訴之動機，是否意在牽制對方之告訴？頗值
    懷疑。至八十八年六月十四日檢察官第二次開庭訊問時稱：「（問：你那受傷？
    ）腰部，當時我是沒有外傷，所以沒有去驗傷，後來我腰部挺不起來，醫生說我
    腰去撞到才會這樣」等語，並提出診斷證明書一份。然據告訴人所提出之診斷證
    明書未記載診療日期，內載診斷為：「(1)胸椎、脊柱變形及重度側彎，疑脊神經
    病變；(2)腦中風；(3)糖尿病。」等情，無一與車禍撞擊而致腰部受傷有關，是該
    診斷證明書顯不能證明告訴人乙○○所指其於本件車禍時腰部受傷之事實。其他
    ，又查無積極證據證明告訴人乙○○於本件車禍時受傷害，自難令被告甲○○負
    過失傷害之刑責，本件為不能證明被告甲○○犯罪，原審不察以判決論處被告甲○○過失傷害罪刑，顯有未洽。被告甲○○上訴意旨否認其有過失傷害告訴人乙○○之犯行，並指摘原判決關於甲○○部分判決不當，為有理由，應由本院將原
    判決此部分撤銷改判，諭知被告甲○○無罪，以免冤抑。
據上論結，應依刑事訴訟法第三百六十九條第一項前段、第三百六十四條、第三百零
一條第一項，判決如主文。
本案經檢察官李傳來到庭執行職務。
中    華    民    國      八十九      年      三      月      二十三    日
                                  臺灣高等法院臺南分院刑事第三庭
                                      審判長法官  黃    聰    明
                                            法官  林    勝    木
                                            法官  黃    三    哲
右正本證明與原本無異。
不得上訴。
                                      法院書記官  陳    淑    貞
中    華    民    國      八十九      年      三      月      二十四    日


司法院資訊處製作；財團法人民間司法改革基金會備份。
